臺灣高等法院刑事判決
110年度上易字第1044號
上  訴  人  臺灣新北地方檢察署檢察官
被      告  鄭素卿


上列上訴人因詐欺案件，不服臺灣新北地方法院109年度審易字
第2929號，中華民國110年2月9日第一審判決（起訴案號：臺灣
新北地方檢察署109年度偵緝字第2460號），提起上訴，本院判
決如下：
    主  文
上訴駁回。
    事  實
一、緣鄭素卿於民國104年7月25日，在臺北市○○區○○○路0 段00
    號天成飯店地下1樓，經由張坤香（所涉詐欺罪嫌，另經檢
    察官為不起訴處分）之介紹結識吳連昇，明知其自身無資力
    ，亦無還款之意願，竟意圖為自己不法之所有，基於詐欺取
    財之犯意，向吳連昇佯稱：其從事有關歷代皇朝財產之民族
    事業，若處理成功即可獲得鉅額財富，並可成立基金會，且
    其有大筆財產可繼承，惟缺旅費前往美國辦理手續，未來並
    可繼承其姑丈空軍中將崔漢生位於臺北市萬華區青年公園對
    面整排住商混合建築物，將贈送新臺幣（下同）1億元予吳
    連昇，並委託吳連昇擔任其所經營之基金會之要職云云，而
    接續以需旅費前往美國辦手續、需旅費前往香港領馬克、胃
    痛缺錢看病為由，向吳連昇或透過吳連昇借款，及以因自身
    無法申辦門號，但需手機及門號以聯絡民族事業，將自行繳
    納通話費為由，請吳連昇代辦門號，致吳連昇陷於錯誤，而
    接續於附表所示時、地，交付如附表所示款項予鄭素卿；於
    104年11月24日，在桃園市○○區○○路000號亞太電信中壢健行
    加盟服務中心，以「4G好禮自由選698（含）以下新申裝」
    方案（此方案搭配行動電話1支）代辦門號後，交付門號000
    0000000號SIM卡1張及行動電話1支予鄭素卿；於105年1月5
    日，在新北市板橋區捷運新埔站附近，交付現金2000元及益
    生菌1盒予鄭素卿。嗣因鄭素卿未如期清償欠款，且亦未繳
    納通話費，經吳連昇多次與鄭素卿聯繫無著，始知受騙。
二、案經吳連昇訴由臺灣新北地方檢察署檢察官偵查起訴。
    理  由
壹、證據能力部分：
    按被告以外之人於審判外之陳述，雖不符刑事訴訟法第159
    條之1至第159條之4之規定，而經當事人於審判程序同意作
    為證據，法院審酌該言詞陳述或書面陳述作成時之情況，認
    為適當者，亦得為證據。又當事人、代理人或辯護人於法院
    調查證據時，知有第159條第1項不得為證據之情形，而未於
    言詞辯論終結前聲明異議者，視為有前項之同意，同法第15
    9條之5亦有明定。查本件檢察官、被告鄭素卿（下稱被告）
    就本判決下列所引被告以外之人於審判外陳述之證據能力均
    不予爭執，迄至言詞辯論終結，亦未對該等證據之證據能力
    聲明異議，本院審酌該些供述證據作成時，核無違法取證或
    其他瑕疵，認為以之作為本案之證據屬適當，自有證據能力
    。其餘資以認定被告犯罪事實之非供述證據，均查無違反法
    定程序取得之情形，依刑事訴訟法第158條之4反面規定，亦
    具證據能力。
貳、實體部分：
一、上揭犯罪事實，業據被告鄭素卿於偵查中、原審及本院審理
    時均坦承不諱，核與證人即告訴人吳連昇、證人郭碧豔、吳
    鳳仙於偵查中之證述、證人張坤香於偵查中之供述相符，並
    有借據影本1紙、亞太電信股份有限公司函暨所附門號00000
    00000號行動電話服務申請書1 份在卷可稽（見105年度偵字
    第20630號偵查卷第7、27至31頁），足見被告前揭任意性自
    白與事實相符，洵堪採為認定事實之依據。本件事證明確，
    被告犯行，堪以認定，應依法論科。
二、論罪：　　
　㈠核被告所為，係犯刑法第339條第1項之詐欺取財罪。
　㈡按詐欺取財罪係為保護個人之財產法益而設，行為人罪數之
    計算，應依遭受詐欺之被害人人數計算。被告就事實欄所示
    多次對告訴人詐欺取財犯行，均係以繼承遺產、處理民族事
    業缺錢、缺手機等事由向告訴人施詐，顯係基於單一犯意，
    於密接時、地接續向告訴人詐取財物，侵害告訴人之同一財
    產法益，為接續犯，屬實質上一罪。
三、駁回上訴之理由：
　㈠原審審理結果，認被告所犯詐欺取財罪證明確，而適用刑法
    第2條第2項、第339條第1項、第41條第1項、第38條之1第1
    項前段、第3項，刑法施行法第1條之1第1項等規定，並以行
    為人之責任為基礎，審酌被告不思自食其力賺取所需，竟為
    僥倖得財，先營造其資力豐厚、可繼承鉅額遺產且經營基金
    會等假象，允諾給予告訴人鉅額金錢及提供要職，而以上開
    詐術詐得款項及物品，使告訴人受有財產上之損失，惡性非
    輕，且迄今未能賠償告訴人所受損失，又前已有因詐欺案件
    經法院判處罪刑之前案紀錄，素行難認良好，惟念其犯後坦
    承犯行，態度尚可，並兼衡其犯罪之動機、目的、手段，及
    其自陳未曾就學之智識程度、無須撫養家人之生活狀況等一
    切情狀，量處有期徒刑5月，並諭知如易科罰金之折算標準
    ；且說明被告向告訴人詐得之現金共9萬9000元、門號00000
    00000號SIM卡1張、行動電話1支、益生菌1盒，均屬犯罪所
    得，未據扣案，亦未實際合法發還告訴人，為避免被告無端
    坐享犯罪所得，爰依宣告沒收，於全部或一部不能沒收或不
    宜執行沒收時，追徵其價額等旨。經核原判決認事用法，洵
    無違誤，量刑亦屬妥適。
　㈡檢察官依告訴人請求提起上訴略以：原審量刑過輕，難收警
    惕及矯治之效等語。惟按刑事審判旨在實現刑罰權分配正義
    ，故法院對有罪被告科刑，應符合罪刑相當原則，使輕重得
    宜，罰當其罪，以契合社會法律感情，此所以刑法第57條明
    定科刑時應審酌一切情狀，尤應注意該條所列10款事項以為
    科刑輕重之標準，俾使法院就個案量刑，能斟酌至當。「量
    刑輕重係屬事實審法院得依職權自由裁量事項，苟已斟酌刑
    法第57條各款所列情狀而未逾越法定刑度，不得遽指為違法
    」（最高法院98年台上字5002號判決意旨參照）。本件原審
    判決已以被告之責任為基礎，詳予審酌刑法第57條各款所列
    情形，為科刑輕重標準之綜合考量，在法定刑度內，斟酌科
    刑，尚無偏執一端，致明顯失出失入之違法或不當，客觀上
    不生量刑裁量權濫用或違反比例原則、罪刑均衡原則之情形
    ，自無違法之可言，上訴意旨難認有據。故檢察官之上訴為
    無理由，應予駁回。　　
據上論斷，應依刑事訴訟法第368條，判決如主文。
本案經檢察官宋有容提起公訴，檢察官李芷琪提起上訴，檢察官
壽勤偉到庭執行職務。
中　　華　　民　　國　　110 　年　　8 　　月　　19　　日
                  刑事第十一庭  審判長法　官  周煙平
                                      法　官  吳炳桂
                                      法　官  陳俞伶
以上正本證明與原本無異。
不得上訴。
                                      書記官  朱家麒
中　　華　　民　　國　　110 　年　　8 　　月　　19　　日
附錄：本案論罪科刑法條全文
中華民國刑法第339條
意圖為自己或第三人不法之所有，以詐術使人將本人或第三人之
物交付者，處5 年以下有期徒刑、拘役或科或併科50萬元以下罰
金。
以前項方法得財產上不法之利益或使第三人得之者，亦同。
前二項之未遂犯罰之。

附表
編號 時間 地點 詐取方式及詐取之財物（新臺幣） 1 104年8月9日 新北市鶯歌區鶯歌火車站 詐取借款5萬元 2 104年10月26日 臺北市中正區二二八紀念公園 透過吳連昇向吳連昇之妹吳鳳仙詐取借款4萬元 3 104年11月8日 不詳地點 透過吳連昇向吳連昇之友人林小姐、陳秀甄詐取借款2000元、5000元